臺灣臺北地方法院民事裁定
111年度消債清字第44號
聲  請  人  
即債務人    陳怡貞  

代  理  人  楊國薇律師（法扶律師）
相  對  人  
即債權人    安泰商業銀行股份有限公司


法定代理人  丁予康  


相  對  人  
即債權人    元大商業銀行股份有限公司


法定代理人  翁健    
代  理  人  黃勝豐  
相  對  人  
即債權人    國泰世華商業銀行股份有限公司

法定代理人  郭明鑑  


代  理  人  薛鈞    
相  對  人  
即債權人    星展（台灣）商業銀行股份有限公司

法定代理人  伍維洪  


相  對  人  
即債權人    永豐商業銀行股份有限公司

法定代理人  陳嘉賢  
代  理  人  湯景富  
相  對  人  
即債權人    玉山商業銀行股份有限公司


法定代理人  黃男州  
代  理  人  朱逸君  
相  對  人  
即債權人    凱基商業銀行股份有限公司


法定代理人  魏寶生  


上列當事人因消費者債務清理事件聲請清算，本院裁定如下：
    主  文
聲請人陳怡貞自民國一一一年五月十日下午四時起開始清算程序
。
命司法事務官進行本件清算程序。
    理  由
一、按更生方案經法院裁定認可確定後，債務人因不可歸責於己
    之事由，致履行有困難者，得聲請法院裁定延長其履行期限
    ；債務人可處分所得扣除自己及依法應受其扶養者所必要生
    活費用之餘額，連續三個月低於更生方案應清償之金額者，
    推定有前項事由；債務人有第1項履行困難情形者，法院得
    依其聲請裁定開始清算程序，消費者債務清理條例（下稱消
    債條例）第75條第1項前段、第2項、第5項定有明文。又更
    生方案經法院裁定認可確定後，債務人因不可歸責於己之事
    由，致履行有困難，應由法院依債務人之聲請，斟酌其財產
    狀況及不能清償債務情形，裁定開始清算程序，以統一清理
    其債務（消債條例第75條第5項立法理由參照）。再按法院
    開始清算程序之裁定，應載明其年、月、日、時，並即時發
    生效力。法院裁定開始更生或清算程序後，得命司法事務官
    進行更生或清算程序，必要時，得選任律師、會計師或其他
    適當之自然人或法人1人為監督人或管理人，復為同條例第8
    3條第1項、第16條第1項所明定。
二、本件聲請意旨略以：聲請人於民國108年間曾向本院聲請消
    費者債務清理更生事件，並於109年1月6日以108年度司執消
    債更字第101號裁定認可更生方案（下稱前次更生方案），
    並於109年1月22日確定，聲請人遂於109年4月份開始為第一
    期繳款，惟因聲請人從事業務性質之工作，受疫情影響雖聲
    請人戮力工作然收入仍不見改善，經聲請人向本院聲請兩次
    展延更生方案，惟至今收入仍不見改善，在疫情影響下導致
    聲請人110年8月、9月、10月收入分別為新臺幣（下同）2萬
    3,263元、2萬3,248元、3萬2,342元，每月平均工作收入僅2
    萬6,284元【計算式：（2萬3,263元＋2萬3,248元＋3萬2,342
    元）÷3＝2萬6,284元，元以下四捨五入，下同】，扣除110年
    新北市每月最低生活費1.2倍即1萬8,720元後即分別剩餘4,5
    43元、4,528元、1萬3,622元，顯未達前次更生方案所訂之
    每月清償金額1萬6,281元，致聲請人無法履行109年5月後之
    更生方案，是聲請人有不可歸責於己之事由致無法履行更生
    方案。為此，爰向本院聲請清算等語。
三、經查：
（一）本件聲請人前因有不能清償債務情事，於108年2月18日具
      狀向本院聲請更生，經本院於108年7月16日以108年度消
      債更字第113號裁定自同年月16日下午4時起開始更生程序
      ，並命司法事務官進行更生程序。經聲請人提出前次更生
      方案後，本院司法事務官於109年1月6日作成前次更生方
      案認可裁定，該裁定於109年1月22日確定，所載更生方案
      內容為：聲請人應自認可裁定確定之次月起，以每1個月
      為1期，每期在每月15日給付共清償72期，合計六年，每
      期清償1萬6,281元、每年3月增加清償4,750元；每年6月
      、12月增加清償6,105元，共清償12期，合計六年，最後1
      期清償6,101元；嗣因聲請人因受新冠肺炎疫情影響，薪
      資因業績抽成計算標準改變而薪資銳減，經本院司法事務
      官於109年9月1日裁定准予延長前次更生方案之履行期限6
      個月，即原訂109年6月15日之給付，延至109年12月15日
      履行；本院司法事務官復於110年2月18日再次准予延長履
      行期限6個月，即原訂109年12月15日之給付，延至110年6
      月15日履行；本院司法事務官再於110年7月30日准予聲請
      人就前次更生方案履行期限請求延長6個月之聲請，即原
      訂110年6月15日之給付，延至110年12月15日履行等情，
      業經本院調閱上開消債案卷查核屬實。而聲請人陳稱受疫
      情影響雖聲請人戮力工作然收入仍不見改善，故聲請人因
      收入銳減，致無法履行前次更生方案等語，業據提出109
      年11月至110年10月之薪資單明細為證（見消債清卷第57
      至67頁）。是聲請人既曾提出前次更生方案並經法院裁定
      認可確定，現稱因無法繼續履行該更生方案，而向本院聲
      請清算程序，揆諸上開說明，本院即應審酌前次更生方案
      之條件，是否有消債條例第75條所定之情事。
（二）聲請人名下有合作金庫銀行存款1,536元、中華郵政儲金
      存款441元、華南銀行存款273元，另有全球人壽保單2張
      、富邦人壽保單1張，若終止該等保單可領回之金額分為1
      萬9,111元、5,866元、4萬3,940元等情，有法務部高額壽
      險資訊連結作業、臺灣期貨交易所股份有限公司111年1月
      27日函、新光人壽保險股份有限公司111年1月28日函、英
      屬百慕達商安達人壽保險股份有限公司台灣分公司111年1
      月28日函、臺銀人壽保險股份有限公司111年2月7日函、
      宏泰人壽保險股份有限公司111年2月7日函、遠雄人壽保
      險事業股份有限公司111年2月8日書函、英屬百慕達商友
      邦人壽保險股份有限公司台灣分公司111年2月9日函、元
      大人壽保險股份有限公司111年2月7日函、國泰人壽保險
      股份有限公司111年2月9日函、合作金庫人壽保險股份有
      限公司111年2月7日書函、中國人壽保險股份有限公司111
      年2月9日函、台新人壽保險股份有限公司111年2月9日函
      、全球人壽保險股份有限公司111年2月8日函、法商法國
      巴黎人壽保險股份有限公司台灣分公司111年1月28日函、
      中華郵政股份有限公司111年2月11日函、三商美邦人壽保
      險股份有限公司111年2月10日函、保誠人壽保險股份有限
      公司111年2月10日函、臺灣集中保管結算所股份有限公司
      111年2月14日函、南山人壽保險股份有限公司111年1月25
      日函、國際康健人壽保險股份有限公司111年2月7日函、
      第一金人壽保險股份有限公司111年2月22日函、合作金庫
      銀行存摺封面及內頁影本、郵政存簿儲金簿封面及內頁影
      本、華南銀行存摺封面及內頁影本、台灣人壽保險股份有
      限公司111年2月25日函、富邦人壽保險股份有限公司111
      年3月4日陳報狀、安聯人壽保險股份有限公司111年4月13
      日函在卷可稽（見消債清卷第99至104、173、189、193、
      199至201、215、223、231至233、245、273至275、299至
      307、319至338、351至355、369至379、401至403、411頁
      ）。聲請人目前任職於穿越國際開發有限公司（下稱穿越
      國際公司）擔任門市人員，扣除勞健保費後之最近三個月
      即110年11月份至111年1月份實領薪資依序為2萬8,313元
      、2萬6,700元、2萬7,337元，平均每月實領薪資為2萬7,4
      50元【計算式：（2萬8,313元＋2萬6,700元＋2萬7,337元）
      ÷3＝2萬7,450元】，有穿越國際公司具狀陳報之薪資明細
      表、聲請人提出之110年11月份至111年1月份薪俸明細表
      在卷可稽（見消債清卷第219、365至367頁）。而聲請人
      並無領取其他補助或津貼等情，有臺北市政府社會局111
      年1月25日函、新北市政府民政局111年1月26日函、臺北
      市政府都市發展局111年1月26日函、新北市政府社會局11
      1年1月27日函、勞動部勞工保險局111年1月26日函、新北
      市新店區公所111年1月27日函、內政部營建署111年1月27
      日函、臺北市政府民政局111年1月28日函、新北市政府城
      鄉發展局111年1月28日函、新北市政府就業服務處111年1
      月27日函附卷可稽（見消債清卷第137、147、149至155、
      167至171、175、191頁）。依上，本院認應以聲請人目前
      每月平均實領薪資2萬7,450元，作為計算聲請人目前償債
      能力之依據。
（三）依聲請人提出之收入狀況說明書，聲請人主張必要生活費
      用，以最近一年衛生福利部或直轄市政府所公告當地區每
      人每月最低生活費1.2倍定之，消債條例第64條之2第1項
      定有明文。次按債務人聲請更生或清算時所提財產及收入
      狀況說明書，其表明每月必要支出之數額，與本條例第64
      條之2第1項、第2項規定之認定標準相符者，毋庸記載原
      因、種類及提出證明文件，消債條例施行細則第21條之1
      第3項亦有明定。經查，聲請人於109年7月1日起迄今均居
      住於新北市新店區租屋處，並主張其每月必要支出數額為
      新北市最低生活費標準之1.2倍（見消債清卷第29頁），
      並有房屋租賃契約書為佐（見消債清卷第389頁），堪認
      得以新北市目前最低生活費標準之1.2倍即1萬8,960元定
      為聲請人之每月必要生活費用數額。是聲請人目前每月平
      均收入2萬7,450元，扣除其每月個人必要生活費用1萬8,9
      60元後，餘額僅8,490元，顯不足以支付前次更生方案每
      期應清償之1萬6,281元，以及後續於每年3月應增加清償
      之4,750元、每年6月、12月應增加清償之6,105元。堪認
      聲請人已符合消債條例第75條第1項「因不可歸責於己之
      事由，致履行有困難」之情事，故其依同條第5項規定聲
      請清算，堪予准許。
四、綜上所述，聲請人既係因不可歸責於己之事由，致履行更生
    方案有困難，揆諸前開規定，本院自應依聲請人之聲請裁定
    開始清算程序。
五、爰依首揭法條裁定如主文。
中　　華　　民　　國 　111  　年　　5　　月　　 10  　日
                  民事第二庭  法　官　林伊倫
以上正本係照原本作成。
本裁定不得抗告。
本裁定已於111年5月10日下午4時公告。
中　　華　　民　　國 　111  　年　　5　　月　　 10  　日
                              書記官　黃品蓉